臺灣高等法院刑事裁定
111年度聲再字第97號
聲  請  人  
即受處分人  彭柏超




上列聲請人即受處分人因違反毒品危害防制條例案件，不服本院
111年度毒抗字第81號中華民國111年1月27日第二審確定裁定（
原審案號：臺灣桃園地方法院110年度毒聲字第747號），聲請重
新審理案件，本院裁定如下：
    主  文
重新審理之聲請駁回。
    理  由
一、聲請重新審理意旨略以：聲請人即受戒治人彭柏超(下稱聲
    請人)前因不服法院裁定強制戒治提出抗告，遭本院裁定抗
    告駁回，然本院上開駁回裁定明顯有錯誤判斷之疑點，裁定
    內標註各大點評估，聲請人尊重其標準，但在第3類社會穩
    定度，註明聲請人入所後家人無訪視，計5分，致使聲請人
    合計分數超過標準60分，計63分，然在聲請人勒戒期間，聲
    請人的家人時常前往探望訪視，有紀錄足以認定有家人關心
    探望訪視，怎會以無家人訪視扣分數5分，故提出聲請再議(
    核其真意，應係請求重新審理)，並提出有接見會客紀錄之
    證明，追回錯誤扣除的分數，讓聲請人得以再提出撤銷強制
    戒治裁定，給予聲請人重新審理之機會，以示司法之公平、
    公正，如蒙恩准，實感德擇云云。
二、經查，聲請人前曾因施用毒品案件，經送觀察、勒戒後，因
    認無繼續施用毒品傾向，於民國105年5月23日執行完畢釋放
    ，並經臺灣新竹地方檢察署檢察官(下稱檢察官)以104年度
    毒偵字第1056、1542、1659、2003號為不起訴處分確定等情
    ，有本院被告前案紀錄表及在監在押全國紀錄表、不起訴處
    分書各1份在卷可考，聲請人復於上開觀察勒戒執行完畢3年
    後為下述行為：㈠110年2月6日下午6時許，在新竹市某處，
    施用第二級毒品甲基安非他命，嗣於同年月8日下午4時17分
    許，至檢察署觀護人室接受採尿驗呈安非他命、甲基安非他
    命陽性反應等情，㈡於110年3月19日夜間某時，在新竹市某
    處，施用第二級毒品甲基安非他命，於同年月22日下午3時5
    3分許，在上開觀護人室接受採尿驗呈安非他命、甲基安非
    他命陽性反應，經臺灣新竹地方法院以110年度毒聲字第265
    號裁定觀察勒戒，經送觀察勒戒後，經法務部矯正署苗栗看
    守附設勒戒處所於110年12月1日苗所衛字第11000027670號
    函附有無繼續施用毒品傾向證明書及評估標準紀錄表等，認
    有繼續施用毒品傾向，經檢察官聲請同法院以110年度毒聲
    字第747號裁定應入戒治處所強制戒治，聲請人不服提起抗
    告，經本院111年度毒抗字第81號裁定駁回確定(下稱原確定
    裁定)等情，有本院被告前案紀錄表、上開裁定書及勒戒處
    所函及有無繼續施用毒品傾向證明書、評估標準紀錄表等在
    卷可查，並經本院調閱全案卷證(電子卷證)審閱無誤，足見
    聲請人確有施用第二級毒品之事實，且法院所為觀察勒戒、
    強制戒治裁定，均與法律規定及事證相符，先予敘明。
三、按「觀察、勒戒及強制戒治之裁定確定後，有下列情形之一
    ，認為應不施以觀察、勒戒或強制戒治者，受觀察、勒戒或
    強制戒治處分之人，或其法定代理人、配偶，或檢察官得以
    書狀敘述理由，聲請原裁定確定法院重新審理：…五、因發
    現確實之新證據足認受觀察、勒戒或強制戒治處分之人，應
    不施以觀察、勒戒或強制戒治者。…」毒品危害防制條例第2
    0條之1第1項第5款明文規定。經查：原確定裁定駁回聲請人
    抗告，維持臺灣新竹地方法院令聲請人入戒治處所強制戒治
    之裁定，已說明有無繼續施用毒品傾向之評估標準，並非完
    全以受勒戒人勒戒後之結果為準，勒戒前之各種情況，仍應
    作為評估之依據。而法務部於110年3月26日以法矯字第1100
    6001760號函修正頒布「有無繼續施用毒品傾向評估標準紀
    錄表」、「有無繼續施用毒品傾向評估標準評分說明手冊」
    ，上開評分說明手冊規定，係以前科紀錄與行為表現、臨床
    評估、社會穩定度，三項合併計算分數，每一大項皆有靜態
    因子與動態因子。且上開評分說明手冊載明判定之原則：「
    受觀察勒戒人入所後，經過2週時間的觀察、勒戒，由處所
    及醫療人員依據其各項紀錄、資料及觀察勒戒期間之行為表
    現，加以評分。‥每一大項皆有靜態因子與動態因子。先以
    靜態因子分數評分，靜態因子分數總分在60分（含）以上為
    『有繼續施用毒品傾向』；60分以下，與動態因子分數相加，
    如果總分在60分（含）以上，為『有繼續施用毒品傾向』」，
    又評估標準紀錄表及說明手冊中「前科紀錄與行為表現」之
    第1題及第3題之計分方式修正如下(餘無修正)：㈠第1項「毒
    品犯罪相關司法紀錄」：計分方式修正為每筆(次)5分，總
    分上限為10分；㈡第3項「其他犯罪相關紀錄」：計分方式修
    正為每筆(次)2分，總分上限為10分。是被告有無繼續施用
    毒品傾向，係依具體個案之臨床實務及相關事證等情綜合判
    定，有其相當之專業依據及標準，且涉及專門醫學，又衡酌
    強制戒治之目的，係為協助施用毒品者戒斷毒品之心癮及身
    癮所為之一種保安處分類型，而該評估標準係將與判斷有無
    繼續施用傾向之相關因素加以列舉及量化，適用於每一位受
    觀察、勒戒處分之人，具一致性、普遍性、客觀性，以利執
    法者判定受勒戒人有無繼續施用毒品傾向，倘其評估由形式
    上觀察，無擅斷或濫權等明顯不當情事，法院應予尊重。本
    件前開綜合判斷，係該勒戒處所相關專業知識經驗醫師於被
    告觀察、勒戒期間，依其本職學識就被告之前科紀錄與行為
    表現、臨床評估及社會穩定度等因素所為之綜合判斷，具有
    科學驗證所得之結論，且由形式上觀察，並無擅斷或濫權等
    明顯不當之情事，自得資為判斷被告有無繼續施用毒品傾向
    之證明。因認原審依檢察官之聲請，裁定令受處分人入戒治
    處所施以強制戒治，其期間為6個月以上，至無繼續強制戒
    治之必要為止，但最長不得逾1年，並無不合，駁回聲請人
    之抗告，經核原確定裁定於法尚無違誤。
四、聲請意旨提出110年12月1日、110年12月14日家屬委辦購物
    清單暨收據，證明聲請人之父親彭春暉確有前來勒戒處所訪
    視等情，而上開評分說明手冊載明判定原則：「受觀察勒戒
    人入所後，經過2週時間的觀察、勒戒，由處所及醫療人員
    依據其各項紀錄、資料及觀察勒戒期間之行為表現，加以評
    分」。本件聲請人於110年10月30日入所，勒戒處所於110年
    12月1日提出有無繼續施用毒品傾向證明書及評估標準紀錄
    表，此有法務部○○○○○○○○110年12月1日苗所衛字第11000027
    670號函及附件可查，是聲請人於入所後，經過2週時間之觀
    察、勒戒，再由勒戒處所及醫療人員依據各項紀錄、資料及
    其於觀察勒戒期間之行為表現，加以評分而完成本件有無繼
    續施用毒品傾向之評估標準紀錄，符合評分說明手冊所載之
    判定原則。聲請人雖提出110年12月1日、同年月14日父親彭
    春暉寄物之「家屬委辦購物清單暨收據(紅單)」2紙，此為
    收容人家屬購物後委託勒戒處所轉交給收容人的，這與接見
    不一樣；評估項目內「(社會穩定度之⒉家庭2-2)入所後家人
    是否訪視」是根據接見紀錄，至於「家屬委辦購物清單暨收
    據」並不計算在內等語，有本院公務電話紀錄表2紙在卷可
    查，可見聲請人提出之「家屬委辦購物清單暨收據(紅單)」
    2紙，僅證明其父於上開日期到勒戒處所購物後委託勒戒處
    所轉交聲請人收執，尚無法資為「入所後家人『有』訪視」之
    評分依據，據此，勒戒處所於聲請人「入所後家人是否訪視
    」項目勾選『無』(5分)，評估總分為63分，並無核算錯誤之
    情形，是聲請意旨指摘上開評估標準紀錄表核計有誤，應將
    上述項目之5分歸零(總分予以扣除)，即屬無據。　　
五、綜上，聲請意旨所提出「家屬委辦購物清單暨收據(紅單)」
    2紙，與毒品危害防制條例第20條之1第1項第5款所規定「確
    實之新證據」即有未符，聲請人重新審理之聲請，為無理由
    ，應予駁回。　　
據上論斷，應依毒品危害防制條例第20條之1第4項前段，裁定如
主文。
中　　華　　民　　國　　111 　年　　2 　　月　　25　　日
                  刑事第十三庭  審判長法　官　洪于智
                                      法　官　黃玉婷
                                      法　官　黃惠敏
以上正本證明與原本無異。
不得抗告。
                                      書記官　吳錫欽
中　　華　　民　　國　　111 　年　　2 　　月　　25　　日